臺灣高等法院刑事裁定
109年度抗字第1995號
抗 告 人即
選任辯護人  林冠佑律師                  
被      告  詹景舜


                    入所前居臺北市○○區○○○路0段00號2樓之1

上列抗告人因被告違反毒品危害防制條例案件，不服臺灣臺北地
方法院中華民國109年11月6日裁定（109年度聲字第2231號），
提起抗告，本院裁定如下：
    主  文
抗告駁回。                                             
    理  由
一、原裁定意旨略以：被告詹景舜（下稱被告）因違反毒品危害
    防制條例第4條第2項販賣第二級毒品及同條例第10條第2項
    施用第二級毒品罪嫌，經檢察官提起公訴，由原審法院以10
    9年度訴字第823號受理在案。被告前經該院受命法官訊問後
    ，認涉販賣第二級毒品罪之犯罪嫌疑重大，為最輕本刑5年
    以上有期徒刑之罪，且有勾串證人之虞，而有刑事訴訟法第
    101條第1項第2款、第3款羈押之原因，並有羈押之必要，而
    自109年8月27日起執行羈押，且禁止接見通信。嗣被告於原
    審法院準備及審理程序中均否認前揭販賣第二級毒品之犯行
    ，惟業經證人林毅軒、李沐汎、陳泓安到庭詰證甚詳，且有
    被告與前揭證人之LINE對話紀錄在卷可稽，足認被告被訴販
    賣第二級毒品罪，犯罪嫌疑重大，且所犯為無期徒刑或7年
    以上有期徒刑之罪，刑度非輕，趨吉避凶、脫免刑責、不甘
    受罰乃基本人性，依一般社會通念，已有相當理由可認被告
    有逃亡之虞，況被告另案侵占罪嫌，於偵查時，係經通緝始
    到案，亦有本院被告前案紀錄表在卷為憑，是有相當理由認
    被告有逃亡之虞，而有刑事訴訟法第101條第1項第3款之羈
    押原因。乃綜合考量國家刑事司法權之有效行使、社會秩序
    及公共利益、被告人身自由之限制，認其他侵害較小之替代
    手段，均不足以確保本案日後審判、執行之順利進行，而有
    羈押之必要。抗告人以聲請意旨所述事由為被告聲請具保停
    止羈押、撤銷羈押，尚難憑採，而駁回具保停止羈押與撤銷
    羈押之聲請。惟以證人均已詰問完畢，難認被告仍有勾串證
    人之羈押原因，亦無對被告繼續禁止接見通信之必要，而准
    解除禁止接見、通信等語。
二、抗告意旨略以：現行刑事訴訟法第101條第1項第3款係規定
    「所犯為死刑、無期徒刑或最輕本刑為五年以上有期徒刑之
    罪，有相當理由認為有逃亡、湮滅、偽造、變造證據或勾串
    共犯或證人之虞者」可為羈押，因此被告除觸犯重罪之外，
    尚須「相當理由」認有逃亡之虞，方有羈押之必要。然原裁
    定僅以空洞之「趨吉避凶」，直接推斷被告有「逃亡之虞」
    ，不僅說理不清，且違反釋字第655號解釋意旨與上述規定
    。又原裁定以被告前因涉犯侵占案件，於偵查時，經該署通
    緝始到案，而認有相當理由認被告以逃亡之虞。然被告之所
    以傳喚未到，係因被告之戶籍當時設立在台北市○○路000號
    台北○○○○○○○○○，未收到寄至戶政事務所之傳票始未能到庭
    應訊，並非有藏匿或逃亡之事實。原裁定單以被告之前有通
    緝之紀錄，即行推斷被告於本案有逃亡之虞，顯非本件之「
    相當理由」。而被告除因施用毒品送觀察勒戒之外，均為不
    起訴之處分，是於本案確定前，應屬未有犯罪前科之人，因
    此原裁定以前案之通緝資料而認定被告以逃亡之虞尚嫌速斷
    。況被告所有經濟、人脈等賴以維生之需求，均深紮於我國
    ，並無任何逃亡海外之條件。而以現今除我國外，世界各地
    深受新冠肺炎猖獗之害，被告更無離開臺灣之可能，復無相
    當理由認有逃亡之虞。而若以具保之方式已可達成督促被告
    到庭，並可確認刑事程序之審判、執行順利進行，則更無羈
    押被告之必要云云。
三、按依刑事訴訟法第101條第1項第3款及第101條之2之規定，
    法官決定羈押被告之要件有四：犯罪嫌疑重大，有法定之羈
    押事由，有羈押之必要（即非予羈押，顯難進行追訴、審判
    或執行），無同法第114條不得羈押被告之情形。是被告縱
    符合同法第101條第1項第3款之羈押事由，法官仍須就犯罪
    嫌疑是否重大、有無羈押必要、有無不得羈押之情形予以審
    酌，非謂一符合該款規定之羈押事由，即得予以羈押，此固
    經司法院釋字第665號釋明在案。惟羈押之目的，除在於確
    保刑事偵查、審判程序之完成外，亦有確保刑罰執行之目的
    ，或預防反覆實施特定犯罪，且聲請停止羈押，除有刑事訴
    訟法第114條各款所列情形之一不得駁回者外，被告有無羈
    押之必要，法院自得就具體個案情節予以斟酌決定，如就客
    觀情事觀察，法院許可羈押之裁定在目的與手段間之衡量並
    無明顯違反比例原則情形，即無違法或不當可言。又基於憲
    法保障人民身體自由之意旨，被告犯上開重罪條款且嫌疑重
    大者，仍應有相當理由認為其有逃亡之虞，法院為確保追訴
    、審判或執行程序之順利進行，此際予以羈押，係屬維持刑
    事司法權有效行使之最後必要手段。上揭所稱「相當理由」
    ，與同條項第一款、第二款法文內之「有事實足認有……之虞
    」（學理上解釋為「充分理由」）尚屬有間，其條件當較寬
    鬆。倘以重罪常伴有逃亡之高度可能性，為脫免刑責及受罰
    之人性本質，一般正常之人，依其合理判斷，可認為該犯重
    罪嫌疑重大之人具有逃亡之相當或然率存在，即已該當相當
    理由之認定標準，不以達到充分可信或確定程度為必要。且
    其認定，固不得憑空臆測，但不以絕對客觀之具體事實為限
    ，若有某些跡象或情況作為基礎，即無不可（最高法院98年
    台抗字第668號裁定意旨參照）。次按停止羈押，指受羈押
    之被告仍有羈押之原因，但無繼續羈押之必要，而以具保、
    責付或限制住居之處分方法，代替羈押處分而停止羈押之執
    行。被告有無繼續羈押之必要，事實審法院本得斟酌訴訟進
    行程度及其他一切情形而為認定，故受羈押之被告除確有刑
    事訴訟法第114條所列情形之一，經具保聲請停止羈押不得
    駁回者外，如以其他原因聲請具保停止羈押，其應否准許，
    事實審法院自有認定裁量之權。苟其此項裁量判斷，並不悖
    乎經驗法則或論理法則，又於裁定書內論述其何以作此判斷
    之心證理由者，即不得任意指摘其為違法。
四、經查：被告於原審法院準備及審理程序中均否認販賣第二級
    毒品之犯行，惟此部分業經檢察官於該院審理程序聲請傳喚
    證人林毅軒、李沐汎、陳泓安到庭詰證甚詳（見原審卷第16
    至48頁），且有被告與前揭證人之LINE對話紀錄在卷可稽，
    原裁定因認其被訴販賣第二級毒品罪，犯罪嫌疑重大，且所
    犯為無期徒刑或7年以上有期徒刑之罪，刑度非輕，衡諸趨
    吉避凶、脫免刑責、不甘受罰乃基本人性，依一般社會通念
    ，已有相當理由可認被告有逃亡之虞。復酌以被告另案侵占
    罪嫌，係經偵查機關發布通緝始到案，有本院被告前案紀錄
    表可佐，而侵占罪為五年以下有期徒刑之罪，顯較被告所涉
    販賣第二級毒品罪刑為輕，仍須經通緝始能到案，益顯被告
    具保停押後，確有逃亡之高或然率存在，原裁定因以被告仍
    有相當理由認有逃亡之虞，而有羈押之原因，尚非無據。抗
    告意旨雖以被告係因設籍於士林區戶政事務所，致未能收受
    開庭通知之故，然此情形於今猶然，是原裁定認其他侵害較
    小之替代手段，均不足以確保本案日後審判、執行之順利進
    行，而有羈押之必要，亦非無憑。況販賣毒品行為乃煙毒禍
    害之源，其源不斷，則流毒所及，非僅多數人之生命、身體
    受其侵害，併社會、國家之法益亦不能避免，當非個人一己
    之生命、身體法益所可比擬，權衡國家刑事司法權之有效行
    使、社會秩序及公共利益、被告人身自由之私益及防禦權受
    限制之程度，本院認對被告維持羈押處分尚屬適當、必要，
    亦合乎比例原則。
五、綜上所述，原裁定以被告仍有刑事訴訟法第101條第1項第3
    款所定羈押原因存在，為確保將來審判程序以及後續執行程
    序之順利進行，有羈押被告之必要，尚難以具保等干預權利
    較輕之手段替代之，認被告聲請具保停止羈押，難認有理由
    ，不能准許，予以駁回，核其認定並不悖乎經驗法則或論理
    法則，且亦論述何以作此判斷之心證理由，要不得任意指摘
    原審裁定為違法。抗告意旨任憑己見，仍執陳詞，指摘原裁
    定不當，非有理由，應予駁回。
據上論斷，應依刑事訴訟法第412條，裁定如主文。
中　　華　　民　　國　　109 　年　　11　　月　　30　　日
                  刑事第十一庭  審判長法　官  周煙平
　　　　　　　　　　　　　　　　　　　法　官  連育群  
                                  　　法　官  吳炳桂 
以上正本證明與原本無異。
不得再抗告。
                                      書記官  劉育君
中　　華　　民　　國　　109 　年　　11　　月　　30　　日